【裁判字號】    92,抗國,11
【裁判日期】    920507
【裁判案由】    國家賠償
【裁判全文】
臺灣高等法院民事裁定                              九十二年度抗國字第一一號
    抗  告  人  甲○○
                乙○○
                丙○○
                丁○○
    相  對  人  台北市政府環境保護局
    法定代理人  沈世宏
    相  對  人  台北市政府工務局公園路燈管理處
    法定代理人  楊  綱
    相  對  人  台北市政府養護工程處
    法定代理人  羅俊昇
    相  對  人  台北市政府建築管理處
    法定代理人  劉哲雄
    相  對  人  台北市政府建設局
    法定代理人  黃榮峰
右當事人間因請求國家賠償事件，抗告人對於中華民國九十二年三月七日臺灣臺北地
方法院九十一年度重國字第九號所為裁定提起抗告，本院裁定如左：
    主      文
原裁定廢棄。
    理      由
一、抗告人與相對人台北市政府環境保護局等間請求國家賠償事件，抗告人對於原法
    院民國（下同）九十二年一月七日第一審判決，提起第二審上訴，原法院於九十
    二年二月十日裁定命抗告人於裁定送達後十日內補繳裁判費，嗣原法院以補費裁
    定已於同年月十三日及十四日寄存送達抗告人，抗告人逾期仍未補正，乃於九十
    二年三月七日以未繳納裁判費，上訴不合法為由，裁定駁回抗告人之上訴。
二、抗告意旨略以：本件抗告人甲○○居住於台北市內湖區○○○○街「二四一號二
    樓」，抗告人丁○○、丙○○之住所地為台北市內湖區○○○○街「二四一號」
    ，抗告人卓淑梅住於台北縣永和市○○路一巷二○號，為方便送達，乃以抗告人
    甲○○之住所為送達處所，詎起訴狀及聲明上訴狀將送達地址誤載為「一四一號
    一樓」，原法院補費裁定所為之寄存送達，因送達處所台北市內湖區○○○○街
    一四一號一樓並非抗告人之住居所、事務所或營業所，原法院所為之寄存送達並
    不生效力，原法院嗣以抗告人逾期未繳納裁判費為由，駁回抗告人之上訴，自非
    合法等語。
三、按民事訴訟法第一百三十八條所規定之寄存送達，限於不能依同法第一百三十六
    條及第一百三十七條規定為送達者，始得為之。倘其送達之處所並非應受送達人
    之住居所、事務所或營業所，即不得於該處所為寄存送達。如於該處所為寄存送
    達，應於應受送達人實際領取該訴訟文書時，始生送達之效力，最高法院九十一
    年度台上字第二二九二號裁定可供參考。經查，抗告人於起訴狀及聲明上訴狀均
    將其住址誤載為台北市內湖區○○○○街一四一號一樓，因於原審法院委任有王
    淑琍律師為訴訟代理人，故均由王淑琍律師收受送達，然查抗告人曾陳明其住所
    為台北市內湖區○○○○街二四一號二樓（見原審卷第一○頁，抗告人提出之國
    家賠償請求書），該址是否確為抗告人之住居所？（嗣後以台北市內湖區○○○
    ○街一四一號一樓為送達住址之駁回上訴裁定即未能送達），如非抗告人之住居
    所，即不得於該處所為寄存送達，但原審法院對該處所為寄存送達，抗告人有無
    領取該訴訟文書？何時領取，均攸關送達之效力。補繳裁判費之裁定如未合法送
    達，原法院以抗告人逾期未繳納裁判費為由，駁回抗告人之上訴，即有未洽。抗
    告意旨指摘原裁定不當，聲明廢棄，為有理由，應由本院將原裁定廢棄，發回原
    法院另為適當之處理。
據上論結，本件抗告為有理由，爰裁定如主文。
中      華      民      國    九十二    年      五      月        七    日
                                    民事第二庭
                                          審判長法  官  許  正  順
                                                法  官  翁  昭  蓉
                                                法  官  黃  嘉  烈
右正本係照原本作成。
如不服本裁定，應於收受送達後十日內向本院提出抗告狀，並應繳納抗告費新台幣四
十五元正。
中      華      民      國    九十二    年      五      月      八      日
                                                書記官  倪  淑  芳


司法院資訊處製作；財團法人民間司法改革基金會備份。
